臺灣臺北地方法院民事裁定
110年度司繼字第2357號
聲  請  人  陳士綱律師

上列聲請人聲請酌定遺產管理人報酬事件，本院裁定如下：
    主  文
聲請駁回。
聲請程序費用由聲請人負擔。
    理  由
一、按經法院選任之遺產管理人，得向法院聲請酌定遺產管理人
    報酬，此觀家事事件法第181條第5項第3款規定自明。又法
    院為前開報酬裁定時，得調查遺產管理人所為遺產管理事務
    之繁簡及被繼承人之財產收益狀況，同法第182條亦定有明
    文。次按遺產管理人應聲請法院依公示催告程序，限定1年
    以上之期間，公告被繼承人之債權人及受遺贈人，命其於該
    期間內報明債權，及為願受遺贈與否之聲明。遺產管理人非
    於民法第1179條第1項第3款所定期間屆滿後，不得對被繼承
    人之任何債權人或受遺贈人，償還債務或交付遺贈物，民法
    第1179條第1項第3款、第1181條亦分別著有規定。
二、本件聲請意旨略以：聲請人前經鈞院108年度司繼字第2428
    號裁定選任為被繼承人孫法軍之遺產管理人，聲請人已了結
    現務，就清算進行迄今之清算大事記要、各項主要工作說明
    ，陳報現務了結之情況、所需時間，爰請求核定遺產管理人
    報酬等語。
三、查聲請人之主張，固據其提出被繼承人財產參考資料查詢碼
    、遺產稅財產參考清單、106及107年度綜合所得稅各類所得
    資料清單等件為證。然依上開法條說明，聲請人應依民法第
    1179條第1項第3款之規定，聲請法院依公示催告程序，限定
    1年以上之期間，公告被繼承人之債權人及受遺贈人，命其
    於該期間內報明債權，及為願受遺贈與否之聲明，惟本院電
    詢聲請人有無聲請對被繼承人之債權人及受遺贈人為公示催
    告之事件，聲請人助理表示會另行補狀，此有本院公務電話
    記錄在卷可稽，故聲請人迄未向本院為公示催告之聲請，顯
    然尚未依民法第1179條之規定完成遺產管理人之職務甚明。
    且依民法第548條規定，受任人應受報酬者，除契約另有訂
    定外，非於委任關係終止及為明確報告始末後，不得請求給
    付，而遺產管理人管理被繼承人之遺產，係屬於委任契約之
    法律關係，依此，遺產管理人受委任之事務尚未處理完畢前
    ，依委任報酬後付之原則，尚不得請求報酬。況未經債權人
    、受遺贈人之公示催告程序，報明債權及為願受遺贈與否之
    程序無法開啟，則被繼承人之債權人及受遺贈人之多寡，債
    權數額為何，債權債務關係複雜與否，均屬不確定狀態，聲
    請人既未完成遺產管理人法定程序，本院無從為遺產管理人
    報成之酌定。從而，本件聲請人未行債權人、受遺贈人之公
    示催告程序、且管理職務亦未終了，其聲請酌定管理報酬，
    於法未合，應予駁回。至於聲請人具狀向本院聲請對債權人
    、受遺贈人公示催告已另行分案辦理，附此敘明。
四、爰裁定如主文。
五、如不服本裁定，須於裁定送達後10日內，以書狀向本院提出
    抗告狀，並繳納抗告費新臺幣1,000元。
中　　華　　民　　國　　111 　年　　3 　　月　　22　　日
　　　　                家事法庭  司法事務官 黃正諭